【裁判字號】    90,訴,530
【裁判日期】    900813
【裁判案由】    遷讓房屋等
【裁判全文】
臺灣臺中地方法院民事判決  九十年度訴字第五三○號
    原      告  中興商業銀行股份有限公司
    法定代理人  丁○○
    訴訟代理人  乙○○
                丙○○
    被      告  甲○○
右當事人間請求遷讓房屋等事件，本院判決如左：
    主    文
被告應將坐落如附表所示土地及房屋遷讓交還原告，並自民國八十九年二月十七日起，至遷
讓交還前開房地之日止，按月給付原告新臺幣伍仟捌佰肆拾伍元。
原告其餘之訴駁回。
訴訟費用由被告負擔十分之九，餘由原告負擔。
本判決原告勝訴部分於原告以新台幣玖拾參萬肆仟元為被告供擔保後，得假執行。
原告其餘假執行之聲請駁回。
    事    實
甲、原告方面：
  一、聲明：
  （一）被告應將原告所有如附表所示之房地乙筆遷讓返還原告，並自民國（下同）八十九
        年二月十六日起至遷讓返還上揭房地之日止，按月給付原告新台幣（下同）一萬七
        千九百六十元計算相當於租金之損害賠償金額。
  （二）原告願供擔保請准宣告假執行。
  二、陳述：
  （一）前保證責任台中市第四信用合作社（下稱四信）於民國八十四年一月七日向鈞院標
        買如附表所示之房地各乙筆，並經鈞院於同年七月二十五日發給權利移轉證明書在
        案，原告於八十八年四月九日概括承受前四信之一切資產、負債及營業，並於八十
        八年八月間辦妥所有權移轉登記，詎被告自八十四年七月間原告獲發不動產權利證
        明書時起即占有系爭房地，雖於八十八年十一月十九日原告簽訂不動產買賣契約，
        惟未依約給付買賣價金，經原告屢次催繳。並於八十九年一、二月間函請被告履行
        買賣價金之給付，被告仍置之未理，原告自得依約沒收定金並解除雙方之買賣契約
        。
  （二）被告無權占用系爭房地，原告自得依侵權行為、不當得利之法律關係，請求被告返
        還系爭房地，及自八十九年二月二十六日即無權占有之日起至遷讓返還系爭房地之
        日止，按月給付原告一萬七千九百六十元相當於租金計算之損害金。
  三、證據：提出土地、建物登記簿謄本乙份、不動產權利移轉證書、本院證明書、土地、
      建物所有權狀、不動產買賣契約書影本各乙份、存證信函、租賃契約書影本各二份及
      回執影本乙件為證。
乙、被告方面：未於最後言詞辯論期日到場，惟據其以前到場所為之聲明、陳述如下：
  一、聲明：駁回原告之訴。
  二、陳述：伊並未住在系爭房屋，只有衣服在裡面，亦無系爭房屋鑰匙，且民事執行處通
      知附記「拍賣之不動產債務人於八十三年四月二十六日售予張景雪，現由張景雪使用
      中，拍定後不點交」，被告與張景雪係夫妻，被告之衣物放置該處，並非占用。
  三、證據：提出民事執行處通知影本乙份為證。
    理    由
一、本件被告經合法通知，未於最後言詞辯論期日到場，核無民事訴訟法第三百八十六條各
    款所列情形，爰依原告之聲請，由其一造辯論而為判決。
二、原告主張前保證責任第四信用合作社於八十四年一月七日向本院標買如附表所示之房地
    乙筆，經本院於同年七月二十五日發給權利移轉證明書在案，原告於八十八年四月九日
    概括承受前四信之一切資產、負債及營業，並辦理所有權移轉登記完畢，詎被告自八十
    四年七月間起即占用系爭房地，雖於八十八年十一月十九日與原告簽訂不動產買賣契約
    ，買受系爭房地，惟未依約給付價金，經定期催告仍未履行，原告業已解除系爭房地買
    賣契約等事實，業據原告提出土地、建物登記簿謄本、不動產權利移轉證書、本院證明
    書、土地、建物所有權狀、不動產買賣契約書、存證信函及回執影本等為證，且為被告
    所不爭執，自堪信為真實。
三、被告雖以：系爭不動產於拍賣公告載有「債務人於八十三年四月二十六日售予張景雪，
    現由張景雪使用中，拍定後不點交」，被告與張景雪為夫妻關係，被告所有衣物置於系
    爭房地，並非占用云云置辯。惟按拍賣公告載明不點交，僅意謂執行法院不解除債務人
    或第三人之占有，須拍定人另行訴訟始能取得占有，並非債務人或第三人即取得權利，
    得據以對抗拍定人。訴外人張景雪占用系爭房地係基於其與出賣人即債務人間之買賣契
    約，對於債務人而言固屬有權占有，惟債務人嗣後移轉登記系爭房地給原告，對原告而
    言，訴外人張景雪仍構成無權占有，被告放置衣物於系爭房地，仍屬無權占有，被告所
    辯，洵不足採。
四、按所有人對於無權占有或侵奪其所有物者，得請求返還之。對於妨害其所有權者，得請
    求除去之，有妨害其所有權者，得請求防止之，民法第七百六十七條定有明文。被告既
    未能舉證證明其就系爭房屋究有何占有權源，從而原告本於民法第七百六十七條之規定
    ，訴請被告遷讓系爭房地，自屬有據，應予准許。
五、復按無法律上原因而受利益，致他人受損害者，應返還其利益，雖有法律上之原因，而
    其後已不存在者，亦同，民法第一百七十九條定有明文；又被告無權占有原告之土地，
    可能獲得相當於租金之利益，為社會通常之觀念，最高法院就此著有六十一年台上字第
    一六九五號判例足資參照。查被告於八十九年二月九日收到原告存證信函，催告應於函
    到七日內繳納買賣價金，如未於期限內履行，即予解除契約，有存證信函及回執影本在
    卷可證，是系爭買賣契約業於八十九年二月十六日解除，則被告自同年月十七日起占用
    系爭房地，即為無權占有，且獲有相當於租金之不當得利，致原告受有無法使用收益之
    損害，從而原告依不當得利之規定，請求被告給付相當於租金之利益，揆諸前開說明，
    即屬正當，應予准許。然按城市地方房屋之租金，以不超過土地及其建築物申報總額年
    息百分之十為限，土地法第九十七條第一項定有明文。經查，本件坐落台中市○區○○
    ○段第一五三之二九地號之土地面積為三百二十七平方公尺，原告之應有部分為一萬分
    之六八七，公告土地現值為每平方公尺二萬七千五百元，建物部分即門牌號碼台中市○
    區○○○街一段二０七號五樓之房屋全部（建號第一０七三八號），現值三十八萬四千
    二百元，有土地登記謄本及台中市稅捐稽徵處九十年度房屋稅繳款書在卷可查，本院參
    酌系爭房屋位於麻園頭溪旁，附近皆為住家，並無商店，非屬熱鬧繁華地段等情，認本
    件租金之核算以土地及其建築物申報總額年息百分之七為適當，其每月租金為六千九百
    五十五元｛（327㎡×687/10000×27500元＋384200元）×7%÷12（月）＝5845元（元
    以下四捨五入｝）。是原告請求被告自無權占用即八十九年二月十七日起，至遷讓交還
    房屋之日止，按月給付相當於租金五千八百四十五元之利益，應予准許。逾此部分之請
    求，即屬無據，不應准許。
六、從而，原告依民法所有物返還請求權及不當得利之規定，請求被告應將原告所有如附表
    所示之房地乙筆遷讓返還原告，並自八十九年二月十七日起至遷讓返還上揭房地之日止
    ，按月給付原告九百六十元計算相當於租金之損害賠償金額，為有理由，應予准許。逾
    此逾此範圍之請求，為無理由，應駁回之。
七、本件原告勝訴部分，原告陳明願供擔保，請求宣告假執行，核無不合，爰酌定相當之擔
    保金額，予以准許。至原告敗訴部分，其假執行之聲請，因訴之駁回而失所依附，不予
    准許。
八、據上論結，本件原告之訴一部有理由，一部無理由，依民事訴訟法第三百八十五條第一
    項前段、第七十九但書、第三百九十條第二項判決如主文。
中        華        民        國   九十     年      八       月     十三      日
                                臺灣臺中地方法院民事第一庭
~B法      官  吳蕙玟
右為正本係照原本作成
如不服本判決，應於判決送達後二十日內，向本院提出上訴狀。
中        華        民        國   九十     年      八       月     十六      日
~B法院書記官


司法院資訊處製作；財團法人民間司法改革基金會備份。
